【裁判字號】    99,台上,2994
【裁判日期】    990514
【裁判案由】    公共危險
【裁判全文】
最高法院刑事判決            九十九年度台上字第二九九四號
上  訴  人  甲○○
選任辯護人  李國源律師
上列上訴人因公共危險案件，不服台灣高等法院台中分院中華民
國九十七年四月三十日第二審判決（九十六年度交上訴字第三０
六八號，起訴案號：台灣台中地方法院檢察署九十六年度偵字第
一二一二六號），提起上訴，本院判決如下：
    主  文
上訴駁回。
    理  由
按刑事訴訟法第三百七十七條規定，上訴於第三審法院，非以判
決違背法令為理由，不得為之。是提起第三審上訴，應以原判決
違背法令為理由，係屬法定要件。如果上訴理由書狀並未依據卷
內訴訟資料，具體指摘原判決不適用何種法則或如何適用不當，
或所指摘原判決違背法令情事，顯與法律規定得為第三審上訴理
由之違法情形，不相適合時，均應認其上訴為違背法律上之程式
，予以駁回。本件原判決維持第一審論上訴人甲○○以駕駛動力
交通工具肇事，致人受傷而逃逸罪，處有期徒刑十月，減為有期
徒刑五月，並諭知易刑折算標準部分之判決，駁回檢察官及上訴
人在第二審之該部分上訴。係依憑證人即告訴人李怡萱於第一審
審理時，就上訴人於民國九十六年四月十二日上午十時四十分許
，駕駛車牌9375－GA號藍色自用小貨車，途經台中縣太平市○○
路○段二三二號前，由左後方超越同向行駛在前，由葉玉枝騎乘
搭載李怡萱之UG5－602號機車時，因疏未注意，致其所駕自小貨
車右側車門，擦撞葉玉枝所騎機車之車頭左側後視鏡鏡框及後座
搭載之李怡萱所戴安全帽〈上均附著有自小貨車藍色車漆之痕跡
〉，葉玉枝所騎機車因而撞擊暫停路旁之陳勇伸所騎FN6－323號
重機車，致葉玉枝、李怡萱人車倒地，李怡萱因此受有左手肘、
左手掌、左髖骨及左膝多處擦挫傷，頭部外傷併腦震盪之傷害等
事實，已證述綦詳，核與證人葉玉枝於第一審審理時證述：伊在
騎的當中，感覺到車被東西擦撞到，是碰到機車車頭前方，伊就
跌倒了等語相符；又證人李怡萱所證：上訴人肇事後，伊有「大
聲」喊叫有人撞到伊與葉玉枝，並要求路旁民眾記下上訴人之小
貨車車牌等情，亦與證人陳勇伸於第一審審理時所證情節相符；
並參酌上訴人自承：其當時由小貨車後視鏡往後觀看，發現後方
有機車人車倒地等情不諱，另證人即本案承辦員警邱猷結亦於第
一審審理時結稱：案發後，其有目視勘驗李怡萱所配戴之安全帽
，上面留存有藍色油漆之痕跡，與上訴人所駕小貨車車身之藍色
油漆相類似。當時雖發現小貨車之右側車門亦有擦痕，但覺得右
側車門後之車斗部分，擦痕比較明顯，所以職務報告上只寫右側
車門後之車斗部分有擦痕，而未記載右側車門亦有擦痕。勘查時
，有發現葉玉枝所騎機車車頭左側後視鏡框架上，亦有一點藍色
的漆，鏡子內也有一小點藍色的漆。當時有初步比對安全帽及機
車車頭左側後視鏡上之藍漆，與上訴人所駕自用小貨車之藍漆，
認為相同，所以未再進一步採樣化驗比對。當時亦有比對互相擦
撞之高度，認上開機車車頭左側後視鏡高度，與上訴人所駕駛自
小貨車之右側車門擦撞處之高度，應屬相當等語；再佐以卷附之
道路交通事故調查報告表、國軍台中總醫院附設民眾診療服務處
診斷證明書、現場照片、第一審當庭勘驗李怡萱當時所戴安全帽
之勘驗筆錄（勘驗結果：護目鏡左側上方帽體外側有十二道上下
白色擦痕，在帽體左後側中間部位，有藍色擦痕二處，在後方帽
體偏左中間，有藍色小擦痕一處，在護目鏡連結帽體部位左後側
有藍色擦痕一處；護目鏡左前方中間部位，有上下之藍色擦痕一
道等情）、安全帽照片暨扣案之安全帽一頂等證據資料，而為論
斷，已敘述其所憑之證據及得心證之理由。而以上訴人辯稱：當
時雖由照後鏡看見後方有機車倒地，因認為該機車係與陳勇伸所
騎之機車發生車禍，與其無關，所以才未停車，並非肇事逃逸等
語，為飾卸之詞，不足採取，亦已依憑卷證資料，在理由內詳加
指駁。從形式上觀察，原判決並無足以影響判決結果之違法情形
存在。上訴意旨略稱：關於機車左側後視鏡鏡框與李怡萱所戴安
全帽和小貨車碰撞之處，原審未詳加調查；且對於安全帽高於所
謂之車門擦痕、安全帽烤漆硬度小於車門烤漆、機車後視鏡之藍
色擦痕位於右下端而非左邊、機車係向左倒地等項，均未詳為審
認說明，關於兩車如何相互碰撞，上訴人如何具有肇事逃逸之主
觀故意，原判決所為之論斷不合證據法則，有適用法則不當及判
決理由不備之違法等語。惟查原判決就其如何綜合證人李怡萱、
葉玉枝、陳勇伸、邱猷結之證言，參酌上訴人自承其當時由小貨
車後視鏡往後觀看，發現後方有機車人車倒地等情不諱，暨卷附
之診斷證明書、現場照片、勘驗筆錄、安全帽照片暨扣案之安全
帽一頂等證據資料，判斷上訴人於前揭時地駕駛上開自用小貨車
，由左後方超越同向行駛在前，由葉玉枝騎乘搭載李怡萱之機車
時，疏未注意，致其所駕自小貨車右側車門，擦撞葉玉枝所騎機
車之車頭左側後視鏡鏡框及後座搭載之李怡萱所戴安全帽，葉玉
枝所騎機車因而撞擊暫停路旁之陳勇伸所騎重機車，致葉玉枝、
李怡萱人車倒地，李怡萱受有前揭傷害，上訴人則於肇事後迅速
逃逸之心證理由，已闡述明晰，所為之論斷，核與證據法則並無
違背，要無採證違法之情形；又原判決已說明：上訴人原審選任
辯護人聲請傳訊證人即本案車禍處理小組員警陳新發，以及勘驗
上開自小貨車與葉玉枝所騎機車，並採取兩車油漆送鑑定是否相
同，因事實已明，自無必要之理由（見原判決第五頁）；而刑事
訴訟法第三百七十九條第十款所稱依本法應於審判期日調查之證
據，係指該證據在客觀上為法院認定事實及適用法律之基礎者而
言。依原判決所為之證據上論斷，已足以認定上訴人確有肇事逃
逸犯行，且當時陳勇伸所騎重機車係暫停於路旁，現場亦無涉及
本案之其他車輛經過，而上訴人所駕自小貨車右側車門，擦撞葉
玉枝所騎機車之左側後視鏡鏡框及李怡萱所戴之安全帽，如何留
下漆痕及機車如何倒地等細節，對於上訴人肇事逃逸犯行之認定
並無影響，原判決未逐一說明，僅係行文較為簡略而已，與應調
查之證據未予調查及判決理由不備之違法情形，並不相當。上訴
意旨憑持己見，自行推認事實，進而對原審取捨證據及判斷證據
證明力之職權行使，任意指為違法，難認係合法之第三審上訴理
由。其餘上訴意旨，經核均係對原審採證認事之職權行使及不影
響判決本旨之枝節事項，所為之任意指摘，難認已符合首揭法定
之第三審上訴要件。其上訴違背法律上之程式，應予駁回。
據上論結，應依刑事訴訟法第三百九十五條前段，判決如主文。
中    華    民    國  九十九  年    五    月   十四   日
                      最高法院刑事第三庭
                          審判長法官  林  增  福
                                法官  張  清  埤
                                法官  陳  世  雄
                                法官  何  菁  莪
                                法官  黃  梅  月
本件正本證明與原本無異
                                      書  記  官
中    華    民    國  九十九  年    五    月   十七   日
                                                      v

司法院資訊處製作；財團法人民間司法改革基金會備份。
